【裁判字號】    95,訴,608
【裁判日期】    951116
【裁判案由】    
【裁判全文】
臺灣基隆地方法院刑事判決               95年度訴字第608號
公  訴  人  臺灣基隆地方法院檢察署檢察官
被      告  甲○○
上列被告因違反懲治走私條例案件，經檢察官提起公訴（94年度
偵字第3057號、第1915號、第3216號），本院判決如下：
    主  文
甲○○私運管制物品進口逾公告數額，處有期徒刑陸月。緩刑
年。
    事  實
一、甲○○係聯通興業有限公司負責人，明知大陸產製「蜂蜜」
    、「蜂王乳」係海關進口稅則第四章所列之物品，屬行政院
    公告「管制物品項目及其數額表」丙項第5款所列之管制物
    品，不得私運進口逾公告數額，為節省成本，竟基於私運管
    制物品進口之犯意，於民國94年6月26日，利用向香港同泰
    行貿易有限公司購買中藥之機會，將購自大陸福建省產製之
    「蜂蜜」87桶（總重2,088公斤，經核定緝獲時之完稅價格
    為33, 264元）及「蜂王乳」194瓶（總重155.2公斤，經核
    定緝獲時之完稅價格為61,447元），夾藏在放置有中藥材之
    WHLU00 00000號貨櫃內，利用不知情之HNI-SMPLEV-N116貨
    輪人員，將上開物品私運進入臺灣地區後，再委由不知情之
    建榮報關行經理許信雄，於94年6月27日以進口中藥材名義
    向基隆關稅局申報自香港進口上開貨櫃一只（報單號碼為AA
    ／94／3121／1157）。嗣於同年月28日，經警在臺北縣中和
    市○○路○段357巷6號日穗冷凍倉儲執行落地追蹤檢查時發
    覺上情，並扣得上開逾公告管制數額之「蜂蜜」及「蜂王乳
    」，而由基隆關稅局予以處分沒入。
二、案經內政部警政署保安警察第三總隊第一大隊報告臺灣基隆
    地方法院檢察署檢察官偵查起訴。
    理  由
壹、證據能力方面
  (一)按被告以外之人於審判外之言詞或書面陳述，除法律有規定
    者外，不得作為證據，刑事訴訟法第159條第1項固定有明文
    。惟被告以外之人於審判外之陳述，雖不符第159條之1至第
    159 條之4之規定，而經當事人於審判程序同意作為證據，
    法院審酌該言詞陳述或書面陳述作成時之情況，認為適當者
    ，亦得為證據；當事人、代理人或辯護人於法院調查證據時
    ，知有第159條第1項不得為證據之情形，而未於言詞辯論終
    結前聲明異議者，視為有前項之同意，同法第159條之5定有
    明文。查證人許信雄於警詢、證人王世良、吳文彬於調查站
    所為之陳述及保安警察第三總隊第二大隊貨櫃（物）追蹤落
    地安全檢查登記報告表，固屬被告以外之人於審判外之言詞
    或書面陳述，惟被告於準備程序乃至本院審判期日調查證據
    時就上開證據之證據能力均未爭執，本院審酌該等言詞陳述
    及書面陳述作成時之情況，並無非法取得等不適當之情形，
    且經本院於審判期日依法進行證據之調查、辯論，被告於訴
    訟上之程序權，已受保障，依同法第159條之5之規定，自有
    證據能力。
  (二)另財政部基隆關稅局基普進字0951012610號函，係屬海關人
    員於審判外所為之書面陳述，被告於本院準備程序時不同意
    作為證據，且上開函覆係針對本件個案所為之函覆，非屬刑
    法第159條之4所規定之特信性文書，自不得作為本案之證據
    ，合先敘明。
貳、認定事實所憑之證據
    上揭事實，迭據被告於警詢、偵查、本院準備程序及審理時
    供承不諱，核與證人即建榮報關行有限公司經理許信雄於警
    詢時證述之情節相符，並有香港同泰行貿易有限公司出口發
    票、裝箱單、進口報單、保安警察第三總隊第二大隊貨櫃（
    物）追蹤落地安全檢查登記報告表、進口貨櫃追蹤落地檢查
    申請書、基隆關稅局扣押貨物、運輸工具收據及搜索筆錄、
    基隆關稅局94年第00000000號處分書各1份、查獲照片6張在
    卷可稽，堪認被告之自白與事實相符。本案事證明確，被告
    犯行堪以認定，應依法論科。
、論罪科刑
一、查「蜂蜜」及「蜂王乳」分屬海關進口稅則第四章之天然蜜
    及未列名食用動物產品，而為行政院92年10月23日院臺財字
    第0920056338號公告修正之「管制物品項目及其數額」丙項
    第5款所定之管制進口物品，一次私運之緝獲時完稅價格總
    額超過新臺幣10萬元或總重量超過1,000公斤者，即屬懲治
    走私條例第2條第1項所稱之管制物品。被告1次私運上開管
    制進口物品總重量超過1,000公斤，核其所為，係犯懲治走
    私條例第2條第1項之私運管制物品進口逾公告數額罪。其利
    用不知情之貨輪人員為本案犯行，係屬間接正犯，公訴意旨
    漏未論及此，尚有未恰，應予補充。
二、又按行為後法律有變更者，適用行為時之法律。但行為後之
    法律有利於行為人者，適用最有利於行為人之法律，民國94
    年1月7日三讀修正通過，同年2月2日經總統公布，並自95
    年7月1日起施行之刑法第2條第1項定有明文，此項規定，係
    規範行為後法律變更所生新舊法律比較適用之準據法，於新
    法施行後，自應適用此規定，為「從舊從輕」之比較。查被
    告行為後，上開懲治走私條例之規定並未修正，惟其法定本
    刑有得併科之罰金刑，而罰金刑之最低數額業於上述日期修
    正公布及施行，自應為新舊法之比較。依修正前刑法第33條
    第5款規定：「罰金：一元以上」，並依現行法規所定貨幣
    單位折算新臺幣條例第2條「現行法規所定金額之貨幣單位
    為圓、銀元或元者，以新臺幣元之三倍折算之」之規定而為
    換算，修正前法定罰金刑之最低數額為銀元1元即新臺幣3元
    ；惟依修正後刑法第33條第5款規定：「罰金：新臺幣一千
    元以上，以百元計算之」，修正後法定罰金刑之最低數額則
    為新臺幣1,000元。故比較結果，修正後之規定並未有利於
    被告，依刑法第2條第1項規定，自應依修正前第33條第5款
    及現行法規所定貨幣單位折算新臺幣條例第2條規定，以銀
    元1元即新臺幣3元為上述罪名罰金刑之法定最低數額（最高
    法院95年度第8次刑事庭會議決議三(一)1.參照）。
三、刑之酌科：
  1.爰審酌被告並無前科，素行尚佳，為節省成本即私運逾公告
    數額之管制進口物品進口，其所為對進口物品管制之正確性
    及正常稅收已生危害，暨其進口之數量逾公告數額非微、其
    犯後坦承犯行之態度等一切情狀，量處如主文所示之刑，以
    示懲儆。
  2.又查被告前未曾受有期徒刑以上刑之宣告，有卷附臺灣高等
    法院被告全國前案紀錄表可按，其因一時失慮致罹刑章，犯
    後已坦承犯行，知所悔悟，經此起訴審判，當知所警惕，信
    無再犯之虞，本院認所宣告之刑以暫不執行為適當，爰依刑
    法第74條第1項第1款規定併諭知緩刑3年，以啟自新（被告
    行為後，刑法緩刑之規定雖有修正，惟按犯罪在新法施行前
    ，新法施行後，緩刑之宣告，應適用新法第74條之規定，有
    最高法院上開決議七可資參照，故本件被告所為上述犯行雖
    在新法施行前，惟本件判決係在新法施行後，自應適用新法
    規定，為緩刑之諭知）。
四、末查扣案之上述查獲「蜂蜜」及「蜂王乳」，業經基隆關稅
    局依海關緝私條例規定予以處分沒入，有上開基隆關稅局處
    分書可按，本院自不得再更為沒收之諭知（司法院院字第28
    32號解釋意旨參照），併此敘明。
肆、不另為無罪之諭知
一、公訴意旨另以：被告承前相同之犯意，於94年9月21日，委
    由不知情王世良，王世良再轉託不知情之忠彬報關行吳文彬
    ，以進口中藥材名義自香港報運進口40呎貨櫃一只（櫃號為
    KMTU0000000，報單號碼為AA／94／4761／0001），於進口
    之藥材內夾藏購自大陸河北省滄州縣產製之「生鮮紅棗」1
    批。嗣於同年10月3日經海關人員在尚志貨櫃站查獲上情，
    並起獲生鮮紅棗2,400箱，總重量達6,100公斤，經核定緝獲
    時之完稅價格為19萬2552元，業已逾公告管制數額。因認被
    告此部分亦涉犯懲治走私條例第2條第1項之私運管制物品進
    口逾公告數額罪。
二、按犯罪事實應依證據認定之，無證據不得認定犯罪事實；又
    不能證明被告犯罪者，應諭知無罪之判決，刑事訴訟法第15
    4條第2項及第301條第1項分別定有明文。又依刑事訴訟法第
    161條第1項規定：檢察官就被告犯罪事實，應負舉證責任，
    並指出證明之方法。因此，檢察官對於起訴之犯罪事實，應
    負提出證據及說服之實質舉證責任；倘其所提出之證據，不
    足為被告有罪之積極證明，或其指出證明之方法，無從說服
    法院以形成被告有罪之心證，基於無罪推定之原則，自應為
    被告無罪判決之諭知，亦有最高法院92年臺上字第128號判
    例要旨足參。再所謂認定犯罪事實之證據，係指足以認定被
    告確有犯罪行為之積極證據而言，如未發現相當證據，或證
    據不足以證明，自不能以推測或擬制之方法，以為裁判基礎
    。且刑事訴訟上證明之資料，無論其為直接證據或間接證據
    ，均須達於通常一般人均不致於有所懷疑，而得確信其為真
    實之程度，始得據為有罪之認定，若其關於被告是否犯罪之
    證明未能達此程度，而有合理性懷疑之存在，致使無從形成
    有罪之確信，根據「罪證有疑，利於被告」之證據法則，即
    不得遽為不利被告之認定，其以情況證據（即間接證據）斷
    罪時，尤須基於該證據在直接關係上所可證明之他項情況事
    實，本乎推理作用足以確證被告有罪，方為合法，不得徒憑
    主觀上之推想，將一般經驗上有利被告之其他合理情況逕予
    排除，此觀諸最高法院76年臺上字第4986號、32年度上字67
    號判例意旨亦甚明顯。
三、公訴人認被告涉有此部分犯行，係以：(1)發票、裝箱單、進
    口報單；(2)證人即報關人員王世良、吳文彬之證述；(3)基隆
    關稅局扣押貨物收據及搜索筆錄、查驗現場照片；(4)財政部
    基隆關稅局基普進字第0951012610號函（此部分不具證據能
    力，詳如前述）；(5)基隆關稅局94年進字第470號處分書，
    為其論斷之依據。
四、訊據被告固坦承被查扣之生鮮紅棗係其購自大陸廣州，並委
    由王世良以聯通興業有限公司名義向基隆關稅局申報進口，
    惟堅詞否認有何此部分私運管制物品進口逾公告數額之犯行
    ，辯稱：其向大陸農民所購買者係乾紅棗，並非生鮮紅棗，
    因生鮮紅棗沒有市場，且不易保存，其沒有理由進口生鮮紅
    棗；又本案被查獲後其以電話向販售該批紅棗乾之大陸農民
    查詢，大陸農民表示所販售之紅棗有經過曬乾處理，不知海
    關為何認定係生鮮紅棗等語。經查：
  (一)被告於94年9月21日，委由不知情王世良，王世良再轉託不
    知情之忠彬報關行吳文彬，以進口中藥材名義自香港報運進
    口40呎貨櫃一只（櫃號為KMTU0000000，報單號碼為AA／94
    ／4761／0001），於進口之藥材內夾有被告購自大陸河北省
    滄州縣產製之「紅棗」1批（共2,400箱，總重量達6,100公
    斤，經核定緝獲時之完稅價格為19萬2552元）等情，業據證
    人王世良、吳文彬於調查時證述屬實，並有出口發票、裝箱
    單、進口報單、基隆關稅局扣押貨物收據及搜索筆錄、查驗
    現場照片、基隆關稅局94年進字第470號處分書等資料在可
    稽，且上開進口之生鮮紅棗外皮平滑，有光澤，顏色有紅、
    綠摻雜，不是深紅的顏色，與有加工曝曬過，含水份較低，
    外表顏色深紅，且有皺摺之乾紅棗不同，故認定為生鮮紅棗
    ；生鮮的紅棗是可以直接食用，是脆的，乾紅棗是加工過的
    ，只要不是經過加工，就判定係生鮮紅棗，不以紅棗之濕度
    來判斷等情，亦經證人即查獲本案之海關人員丙○○於本院
    審理時證述明確（見本院95年11月2日審判筆錄），且證人
    丙○○與另名查獲本案之海關人員丁○○均證述：其等開櫃
    查驗之生鮮紅棗係如被告於本院準備程序所提照片5張中之
    第4、5張（按：即被告所提出採集後第7天放於冷藏，未經
    過日曬處理之紅棗）等語綦詳（見本院同上審判筆錄），又
    經本院當庭勘驗海關人員當時取樣查獲之生鮮紅棗及申報進
    口之乾紅棗，其中取樣之生鮮紅棗已發霉，惟外皮很明顯可
    以看出係平滑無皺摺，經清洗後之乾癟狀不像紅棗乾外皮有
    皺摺，且外型大於乾紅棗，裡面有含水份之果肉，外皮很容
    易破裂等情，復有本院95年11月2日勘驗筆錄及勘驗照片4張
    附卷可按，故本案所查獲者係生鮮紅棗無訛。而生鮮紅棗係
    屬海關進口稅則第八章之食用果實，乃行政院公告之「管制
    物品項目及其數額」丙項第5款所定之管制進口物品，被告
    未經申報進口之生鮮紅棗緝獲之完稅價格逾10萬元，數量亦
    逾1,000公斤，是被告客觀上係私運管制物品進口固甚明確
    。
  (二)惟查，被告向香港同泰行貿易有限公司所購買者係紅棗乾，
    有該公司出口發票在卷可稽（見1915號偵查卷第6頁），且
    被告所經營之聯通興業有限公司，其營業項目為「一、各種
    蜜餞糖果餅乾及什貨包括食品罐頭金針菜紫菜髮菜紅棗黑棗
    當歸枸杞子人蔘等進出口買賣。二、什糧〔玉米、大豆、高
    梁〕各種瓜子等進出口買賣。三、各種中藥代理及批發零售
    買賣業務。四、前各種有關產品之進出口貿易業務。五、代
    理前各項有關產品之投標業務」，有臺北市政府北市建商公
    司（081）第316690號營利事業登記證1紙在卷可按（見3057
    號偵查卷第10頁），顯見被告係罐頭食品、雜糧及各種中藥
    材之進出口買賣經營者，並非生鮮蔬果業者，而坊間用於配
    中藥進補或加於其他食材燉煮，並於中藥行所販售者，均係
    紅棗乾，市面上鮮少見有生鮮紅棗之販售，是以被告經營之
    事業及生鮮紅棗之市場而言，衡情被告並無明知為管制物品
    而甘冒觸法風險之動機及必要。再依被告進口之紅棗乾及生
    鮮紅棗遭緝獲時之完稅價格換算，紅棗乾每公斤完稅價格為
    30.69元（1,418÷46.02= 30.69），生鮮紅棗每公斤完稅價
    格為31.56元（51,989÷6,100=31.56），有基隆關稅局94年
    第00000000號處分書附卷可參（見1915號偵查卷第17頁），
    兩者價差不大，且生鮮紅棗之價格更甚於紅棗乾，再加以生
    鮮紅棗進口後，被告尚需經過加工處理，始得以紅棗乾販售
    ，故被告進口生鮮紅棗所需之成本遠大於直接進口紅棗乾，
    益見被告並無進口生鮮紅棗之實益；再者，檢察官亦未舉證
    證明本案進口生鮮紅棗之時期，在臺灣市場上生鮮紅棗是否
    有大量需求及價格飆漲等暴利可圖之情形，是被告辯稱其進
    口者係紅棗乾，係出口商將尚未曝曬完成之紅棗裝箱進口等
    語，尚非無據。
  (三)又證人丁○○於本院審理時證稱：查到的紅棗乾及生鮮紅棗
    在外包裝上應該是不一樣，搬運的工人不用打開包裝就可以
    把生鮮紅棗與乾紅棗分開等語，證人丙○○於本院審理時證
    稱：擺放生鮮紅棗裡面有摻雜紅棗乾，但數量很少等語（均
    見同上審判筆錄），則苟被告欲濛混走私，理當於生鮮紅棗
    上鋪上一定數量之紅棗乾或其他中藥材將生鮮紅棗雜藏於內
    ，並以相同方式包裝，或於包裝上標明其他合法進口之貨物
    項目，始能掩人耳目，然被告竟以不同紙箱包裝，並於包裝
    上標明「紅棗」（見本院勘驗照片），且於生鮮紅棗內僅摻
    雜數量很少之紅棗乾，使人一見即知有進口生鮮紅棗之情，
    此不合乎一般夾帶之舉，更足見被告主觀上並無私運生鮮紅
    棗進口之犯意。至證人丙○○雖證稱：生鮮紅棗係放在貨櫃
    裡面，乾紅棗係放在靠近貨櫃門口等語（見同上審判筆錄）
    ，然多種物品裝運於同一貨櫃中，其相同者無非置於同一處
    所，以便於裝卸，且本件所進口之紅棗乾僅21箱，進口之生
    鮮紅棗則多達2,440箱（參財政部基隆關稅局刑事案件移送
    書），兩者數量差異甚大，進口之紅棗乾顯不足以掩飾夾帶
    生鮮紅棗之事實，故自難以兩者於貨櫃內擺放之位置，即謂
    被告主觀上有私運生鮮紅棗進口之故意。
  (四)再按國際貿易上我國廠商向大陸或自第三地間接進口大陸地
    區貨物，因發貨人之故意或過失，致錯裝、誤裝或規格、品
    質不符之情形，非我國廠商所能控管。本案扣案物品係購自
    大陸河北省滄州縣，再由香港轉運進口，故其裝貨及裝櫃地
    點係在大陸及香港地區，在被告未於貨品裝櫃時派遣人員監
    督之情形下，基於國際貿易互信之原則，實難苛責被告必事
    先知悉出口商所裝貨物之品質與明細有異，是被告所辯其欲
    進口者為紅棗乾，不知為何進口者為生鮮紅棗等語，自有相
    當之合理性。
  (五)綜上所述，公訴人所舉證據固足以證明被告有進口管制物品
    生鮮紅棗逾公告數額之客觀事實，惟尚難證明被告主觀上有
    進口該管制物品之動機及犯意，揆諸前揭判例意旨，既屬不
    能證明被告犯罪，本應為無罪之諭知，然公訴意旨認此部分
    犯行與前揭已起訴論罪之部分，有連續犯之裁判上一罪關係
    ，爰不另為無罪之諭知。
據上論斷，應依刑事訴訟法第299條第1項前段，懲治走私條例第
2條第1項，刑法第11條、第2條第1項、第74條第1項第1款，判決
如主文。
本案經檢察官乙○○到庭執行職務。
中    華    民    國    95    年    11    月    16    日
                  刑事第四庭審判長法  官  鄭景文
                                  法  官  曾雨明
                                  法  官  王美婷
以上正本證明與原本無異。
對於本件判決如有不服，應於收受送達後10日內，向本院提出上
訴書狀，上訴於臺灣高等法院，並按他造當事人之人數附具繕本
。
中    華    民    國    95    年    11    月    16    日
                                  書記官  劉珍珍
附錄本案論罪科刑法條：懲治走私條例第2條第1項
私運管制物品進口、出口逾公告數額者，處 7 年以下有期徒刑，
得併科新臺幣 3 百萬元以下罰金。


司法院資訊處製作；財團法人民間司法改革基金會備份。
